臺灣高等法院高雄分院刑事判決
111年度上訴字第101號
上  訴  人  臺灣屏東地方檢察署檢察官
上  訴  人  
即  被  告  陳山河


選任辯護人  陳勁宇律師
            王俊智律師
上  訴  人  
即  被  告  陳文明


                （現另案於法務部矯正署屏東監獄執行中）
選任辯護人  鄭伊鈞律師(法扶律師)
            陳錦昇律師(法扶律師)
上列上訴人等因毒品危害防制條例案件，不服臺灣屏東地方法院
109年度訴字第318號，中華民國110年11月24日第一審判決（起
訴案號：臺灣屏東地方檢察署108年度偵字第8013、第8014號、1
08年度偵緝字第375號、109年度偵字第36號、第37號、第474號
、第481號、第1889號），提起上訴，本院判決如下：
    主  文
原判決關於陳山河部分撤銷。
陳山河無罪。
其他上訴駁回（即陳文明部分）。
    事  實
一、陳文明明知海洛因、甲基安非他命為毒品危害防制條例第2 
    條第2 項第1 、2 款所列管之第一、二級毒品，不得非法販
    賣，竟意圖營利，基於販賣第一級毒品海洛因、第二級毒品
    甲基安非他命之犯意，分別於如附表二所示之交易時間、地
    點，以如附表二所示之交易方式，販賣第一級毒品海洛因（
    如附表二編號6至8）、第二級毒品甲基安非他命（附表二編
    號1至5）予如附表二所示之購毒者。
二、查獲經過　　
    警方復對於楊清山所持用序號為000000000000000號之行動
    電話，及陳山河所有持用門號0000000000號之行動電話（含
    SIM卡，已扣案如附表四編號3所示）執行通訊監察，再於10
    8年12月12日14時50分許，持法院所核發之108年度聲搜字第
    1287號搜索票，前往陳山河位於屏東縣○○鄉○○村○○路00號住
    處執行搜索，當場扣得如附表四編號2至5所示之物。
    理  由
甲、有罪部分（即被告陳文明如附表二編號1至8販賣第一、二級
    毒品犯行部分）：
壹、證據能力：
    按被告以外之人於審判外之言詞或書面陳述，屬傳聞證據，
    原則上不得作為證據；惟按被告以外之人於審判外之陳述，
    雖不符刑事訴訟法第159條之1至第159條之4之規定，而經當
    事人於審判程序同意作為證據，法院審酌該言詞陳述或書面
    陳述作成時之情況，認為適當者，亦得為證據，刑事訴訟法
    第159條第1項、第159條之5第1項分別定有明文。查本判決
    所引用屬於傳聞證據之部分，均已依法踐行調查證據程序，
    且檢察官、被告陳文明及辯護人，於本院審理時，均明示同
    意有證據能力（見本院卷第201至205頁），本院審酌該等證
    據作成時情況，並無違法取證之瑕疵，且無顯不可信之情形
    ，以之作為證據應屬適當，自均有證據能力。　　
貳、認定事實所憑證據及理由 
一、上訴人即被告陳文明（下稱被告陳文明）有附表二編號6至8
    所示販賣第一級毒品、及附表二編號1至5所示販賣第二級毒
    品之事實，業據其於警詢、偵訊，原審及本院審理中均坦承
    不諱；核與證人即附表二編號1至5所示購毒者楊清山於警詢
    、偵查之證述（警二卷40至44頁、他二卷第167至171頁）並
    於本院審理中之證述（本院卷一327至341頁），及證人即附
    表二編號6所購毒者方素香於警詢及偵訊中之證述（警二卷
    第229頁至第230頁；偵二卷第97頁）、附表二編號7購毒者
    林子翔（原名林德仁）於警詢及偵訊中及原審審理中之證述
    （警二卷第313頁至第315頁；他三卷第363至365頁、原審卷
    二83至98頁）、附表二編號8購毒者謝來結於警詢及偵訊中
    之證述（警二卷第201頁至第202頁；偵緝卷第154頁），大
    致相符。
二、且有扣案附表四編號3所示之行動電話、及卷附之附表二編
    號1至4、6至8「相關通訊監察譯文」所示譯文可佐（內容、
    出處見附表三各相關編號所載），及警製職務報告，臺灣屏
    東地方法院108年度聲監字第606號、108年度聲監續字第115
    5、1263號通訊監察書、門號0000000000號基本資料查詢結
    果，臺灣屏東地方法院108年度聲搜字第1287號搜索票、屏
    東縣政府警察局刑事警察大隊搜索扣押筆錄、扣押物品目錄
    表及蒐證照片（警二卷第21至22、24至25、27至28、92至94
    、96、116至120頁；他三卷第5至6頁；他四卷第7至8頁），
    及指認犯罪嫌疑人紀錄表（警二卷第236至239頁、警二卷第
    259至261頁、警二卷第320至322頁）、門號0000000000號查
    詢結果（警二卷第240頁）、門號0000000000號查詢結果（
    警二卷第262頁）、職務報告及照片（本院卷一251至261頁
    ）等資料，可資佐證。
三、關於附表二所示交易地點，起訴書有部分尚欠明確，然嗣均
    經被告陳文明、證人楊清山等供述詳盡（原審卷一264頁、
    卷二118頁）而得以特定如該表所示。又附表二所示交易方
    式，公訴人雖指係「陳山河將其所持用之手機門號00000000
    00號作為聯絡工具，負責接聽購毒者之來電，由陳文明負責
    出面與他人交易毒品」，然並無證據證明陳山河就陳文明與
    附表二所示購毒者之毒品交易有所知情，而難認屬共同正犯
    或幫助犯，此詳下述（見乙、無罪部分，即陳山河部分），
    且就下列編號交易方式（含時間）應係如下：
㈠、就【附表二編號1、2、5】部分：
　⒈附表二編號1之交易經過，經被告陳文明於警詢中供稱：（提
    示附表三編號1）該筆通訊譯文是我與哥哥陳山河。我跟楊
    清山在西瓜攤一起打麻將結束後，楊清山直接跟我說要購買
    毒品，我借楊清山電話打給陳山河叫他去西瓜攤後，我再開
    陳山河的車子返家拿毒品後，再行前往西瓜攤與楊清山完成
    毒品交易等語（109年1月17日警詢筆錄，警二卷145頁）；
    核與證人楊清山（購毒者）於警詢證稱：附表三編號1譯文
    是陳文明借我所使用的電話，是陳山河與陳文明的對話。該
    通話後30分鐘內向陳文明，用新臺幣（下同）5000元購得毒
    品安非他命1小包等語（警二卷41頁），大致相符，且陳山
    河亦供稱：附表三編號1譯文是我跟我弟弟陳文明的對話（1
    09年1月17日警詢筆錄，見警二卷74頁），則該次交易過程
    應是如附表二編號1所示，尚無公訴人所指「陳山河接聽購
    毒者之來電」之情況。
　⒉公訴人所指附表二編號2之交易時間與附表三編號2通訊監察
    譯文僅相差數秒，然依證人楊清山證稱：其請陳山河代為找
    被告陳文明，而被告陳文明是於附表三編號2通訊監察譯文
    通話後30分鐘內到西瓜攤交易毒品等情明確（警二卷41頁反
    面），而被告陳文明亦同此供述(警二卷141頁反面)，則堪
    認公訴人就此交易時間應有誤載。
　⒊至附表二編號5部分，本院認尚無從證明公訴人所指附表三編
    號5通訊監察譯文與附表二編號5毒品交易之關連性，無法認
    定陳山河有代為聯繫一情，此詳如下述。　　　
㈡、就【附表二編號6】部分：
　　附表二編號6之交易，是證人方素香係經電話聯絡陳山河代
    為聯繫陳文明，而由陳文明回撥聯繫交易時、地，後於陳文
    明於附表二編號6所示時地與方素香完成交易等過程，為被
    告陳文明所承認，並經方素香於警詢中供述：我是先以0000
    000000手機門號撥打給之陳山河所使用之0000000000手機門
    號，接通後再請他把電話轉交給陳文明聽，之後陳文明跟我
    約定地點見面，以一手交錢一手交貨之方式完成毒品交易（
    偵二卷58至59頁），於偵查中亦為相同證述（偵二卷95至97
    頁），而核與相關之附表三編號6①②通訊監察譯文相符，並
    且被告陳山河亦不否認附表三編號6①②分為其與方素香、方
    素香與陳文明之對話等情，自堪認定。
㈢、就【附表二編號7】部分：
　　購毒者林子翔係以附表二編號7所示交易方式與陳文明完成
    該次交易，並無公訴人所指「由陳山河接聽購毒者來電」之
    情形，為被告陳文明坦承，且為被告陳山河所不否認，並經
    證人即購毒者林子翔於警詢、偵查、原審審理中證述，且與
    附表三編號7所示通訊監察譯文內容相符(依內容觀之確係為
    陳山河向林子翔催討債務)，而可認定。又該次交易時間公
    訴人僅以108年9月1日13時許前某時，經證人林子翔警詢中
    證稱：我最後一次施用毒品是108年9月1日13時許，施用的
    毒品是我向陳文明以5000元購買（警二卷314頁）；及陳文
    明於原審審理中供承：附表二編號7販賣海洛因給林子翔（
    林德仁）的地點是在屏東縣南州鄉糖廠附近，但是詳細地址
    我不知道。交易時間大概是林子翔最後一次施用前兩、三天
    。等語（原審卷二120頁），依此，交易時、地應可特定如
    附表二編號7所示。
㈣、就【附表二編號8】部分：
　　購毒者謝來結係以附表二編號8所示交易方式與陳文明完成
    該次交易，兩人並無公訴人所指「經由陳山河接聽購毒者來
    電」聯絡交易情形，為被告陳文明坦承，且與證人即購毒者
    謝來結於警詢、偵查中證述（他三卷第254頁至255頁；他四
    卷第209頁），及附表三編號8所示通訊監察譯文相符，故亦
    可認定。
四、證人楊清山雖於原審審理時一度證稱：向被告陳文明購買毒
    品之證述不實在，都只是找陳文明去打麻將，是因被警方所
    緝獲，認為是被告陳文明、陳山河2人兄弟去通報，所以才
    挾怨報復指認他們2人等語（原審卷二第67至73、77至81頁
    ）。然此與被告陳文明於警詢、偵查、原審至本院審理中之
    自白，及其於警詢、偵查證稱就附表二編號1至5所示向陳文
    明購買甲基安非他命毒品之證述（警二卷40至44頁、他二卷
    第167至171頁），均有不符，而販賣第二級毒品於毒品危害
    防制條例修正前為7年以上有期徒刑之重罪，倘若被告陳文
    明與楊清山只是麻將牌友關係，並無為第二級毒品交易，被
    告陳文明應無於最初警詢時驟然聽聞楊清山購毒說詞，以及
    於原審審理時聽聞被告楊清山所為上述翻供證述後，仍均予
    坦承如附表二編號1至5所示之販賣第二級毒品犯行（警二卷
    第141頁至142頁；原審卷二第118頁），未曾為澄清自辯之
    理；況且，證人楊清山亦於本院審理中確認證稱：我有如附
    表二編號1至5所示向陳文明購買甲基安非他命毒品；但該等
    毒品交易確實與陳山河無關，關於陳山河部分不實在等語（
    本院卷一328至329、332頁）。故而，證人楊清山上述於原
    審審理中證詞自無足為有利陳文明之認定。
五、被告陳文明如附表二編號1至5販賣甲基安非他命、附表二編
    號6至8販賣海洛因之行為，均基於營利之意圖：
    按主觀意圖存於行為人之內心，若被告自白則無須補強證據
    ，但得提出反證，主張此任意性自白非事實（最高法院103
    年度台上字第2420號、107年度台上字第2668號、108 年度
    台上字第3261號判決意旨參照）。又販賣毒品係違法行為，
    非可公然為之，且有其獨特之販售通路及管道，復無一定之
    公定價格，容易增減分裝份量，是其各次買賣之價格，當亦
    各有差異，或隨供需雙方之資力、關係之深淺、需求之數量
    、貨源之充裕與否、販賣者對於資金之需求程度如何，及政
    府查緝之態度，為各種不同之風險評估，而為機動性之調整
    ，是其價格標準，自非一成不變，且販賣者從各種「價差」
    、「量差」或「純度」謀取利潤方式，亦有差異，然非法販
    賣行為係以圖牟利益為目的，則屬相同。況依一般民眾普遍
    認知，毒品價格非低、取得不易，毒品之非法交易向為政府
    查禁森嚴且重罰不寬貸，衡諸常情，倘非有利可圖，殊無甘
    冒交易毒品時遭查獲、重罰之極大風險之理。被告陳文明附
    表二編號1至8所示之犯行皆自白認罪，且未提出反證，且均
    向購毒者收取金錢、交付毒品，行為外觀上顯均具備販賣毒
    品犯行之構成要件，對被告陳文明而言應極具風險性，而被
    告陳文明與購毒者間復無深刻交情或其他密切關係，足認其
    有從中賺取買賣價差牟利之意圖及事實，應屬合理認定概可
    認被告陳文明均係出於營利之意圖而為之。
六、依上，被告陳文明附表二編號1至5販賣甲基安非他命、附表
    二編號6至8販賣海洛因之事實，事證明確，已足認定。
參、論罪
一、新舊法比較：
    按行為後法律有變更者，適用行為時之法律，但行為後之法
    律有利於行為人者，適用最有利於行為人之法律，刑法第2
    條第1 項定有明文。查毒品危害防制條例第4 條第2 項、第
    17條第2 項業於109 年1 月15日修正公布，並於被告陳文明
    行為後之109 年7 月15日施行。其中：
  ⒈修正後毒品危害防制條例第4 條第1 項，將修正前之法定刑
    自「處死刑或無期徒刑；處無期徒刑者，得併科新臺幣（下
    同）2,000 萬元以下罰金」，提高為「處死刑或無期徒刑；
    處無期徒刑者，得併科3,000 萬元以下罰金」，其餘構成要
    件規定並無變更，比較修正前、後販賣第一級毒品罪之刑度
    ，以行為時即修正前之規定較有利於被告陳文明。
  ⒉修正後毒品危害防制條例第4 條第2 項，將修正前之法定刑
    自「處無期徒刑或7 年以上有期徒刑，得併科1,000 萬元以
    下罰金」，提高為「處無期徒刑或10年以上有期徒刑，得併
    科1,500 萬元以下罰金」，其餘構成要件規定並無變更，比
    較修正前、後販賣第二級毒品罪之刑度，以行為時即修正前
    之規定較有利於被告陳文明。
  ⒊修正前毒品危害防制條例第17條第2 項原規定：「犯第4 條
    至第8 條之罪於偵查及審判中均自白者，減輕其刑」；修正
    後則規定：「犯第4 條至第8 條之罪於偵查及歷次審判中均
    自白者，減輕其刑」，所增加須於「歷次」審判中均自白始
    得減輕之要件，較修正前之規定不利被告陳文明。
  ⒋經綜合比較結果，依刑法第2 條第1 項前段規定，修正後之
    規定並未較有利被告陳文明，自應適用行為時即修正前毒品
    危害防制條例第4 條第1 項、第2項、第17條第2 項之規定
    。 　
二、罪名
　　核被告陳文明如附表二編號1 至5 所為，係犯【修正前】毒
    品危害防制條例第4 條第2 項之販賣第二級毒品罪；如附表
    二編號6 至8 所為，係犯【修正前】毒品危害防制條例第4 
    條第1 項之販賣第一級毒品罪。
三、被告陳文明如附表二編號1 至5 所示之販賣第二級毒品前，
    如附表一編號6 至8 所示之販賣第一級毒品前，各次持有第
    一、二級毒品之低度行為，均為販賣第一、二級毒品之高度
    行為所吸收，不另論罪。
四、被告陳文明所犯上開販賣第一級毒品罪（3罪）、販賣第二
    級毒品罪（5罪），犯意各別，行為互殊，均應予分論併罰
    。
肆、刑之加重及減輕事由
一、加重事由 - 刑法第47條第1項規定：
    被告陳文明因施用毒品案件，經臺灣屏東地方法院以99年度
    訴字第1379號判決判處有期徒刑10月、6月，應執行有期徒
    刑1年2月確定；又因施用毒品案件，經臺灣屏東地方法院以
    100年度易字第370號判決判處有期徒刑7月確定；又因施用
    毒品案件，經臺灣屏東地方法院以100年度訴字第674號判決
    判處有期徒刑7月、11月（2罪），應執行有期徒刑2年確定
    ；再因施用毒品案件，經臺灣屏東地方法院以100年度易字
    第1025號判決判處有期徒刑7月確定，上開各罪經臺灣屏東
    地方法院以101年度聲字第538號裁定應執行有期徒刑4年確
    定，於103年4月23日縮短刑期假釋出監併付保護管束，並於
    104年4月19日保護管束期滿未經撤銷假釋，其未執行之刑以
    已執行論等情，有臺灣高等法院被告前案紀錄表在卷可稽。
    被告陳文明受徒刑之執行完畢，5年內故意再犯本案有期徒
    刑以上之各罪，均屬累犯。本院審酌被告陳文明構成累犯之
    前案同屬毒品案件，竟不知悔改，再為不法內涵更高之本案
    販賣毒品犯行，顯見其對刑罰反應力薄弱，考量被告陳文明
    之惡性及所應負擔之罪責，認依累犯規定加重其刑，並無釋
    字第775號解釋意旨所指之「人身自由因此遭受過苛之侵害
    部分，對人民受憲法第8條保障之人身自由所為限制，不符
    憲法罪刑相當原則，牴觸憲法第23條比例原則之情形」，故
    應依刑法第47條第1項規定加重其刑（法定刑為死刑、無期
    徒刑部分依法不得加重）。
二、減輕事由
㈠、修正前毒品危害防制條例第17條第2項部分：
    被告陳文明於第一次警詢、偵訊，原審及本院審理中均坦承
    本案附表二之販賣第一、二級毒品犯行（共8罪），已如前
    述，應均依修正前毒品危害防制條例第17條第2項規定減輕
    其刑。
㈡、毒品危害防制條例第17條第1項（不適用）：
    按毒品危害防制條例第17條第1 項規定：「犯第4 條至第8
    條、第10條或第11條之罪，供出毒品來源，因而查獲其他正
    犯或共犯者，減輕或免除其刑。」查被告陳文明未曾向檢警
    供出其本案販賣第一、二級毒品犯行之毒品來源，自無毒品
    危害防制條例第17條第1 項減免其刑規定之適用。
㈢、刑法第59條部分（僅就附表二編號6至8適用）：
  ⒈刑法第59條規定：犯罪之情狀顯可憫恕，認科以最低度刑仍
    嫌過重者，得酌量減輕其刑。故而，依刑法第59條之酌量減
    輕其刑，必於犯罪另有特殊原因或情狀，在客觀上足以引起
    一般同情，而確可憫恕者，認為即予宣告法定低度刑期，猶
    嫌過重者，或因立法至嚴，確有情輕法重之情形，始有其適
    用（最高法院98年度台上字第4603號判決意旨參照）。
  ⒉被告陳文明所犯附表二編號6 至8 所示之販賣第一級毒品犯
    行，交易對象僅證人方素香、林子翔、謝來結3 人，且交易
    金額均尚非甚鉅，所販賣之海洛因數量有限，足見被告陳文
    明主觀上應尚無大量販賣、散布海洛因之意圖，綜合考量被
    告陳文明客觀上販賣海洛因之對象、所獲取利益及其主觀之
    惡性等犯罪情狀，顯與大盤毒梟不同，然毒品危害防制條例
    第4 條第1 項販賣第一級毒品罪之最低法定本刑，並未區分
    犯罪者販賣之動機、輕重及危害社會之程度，一律均為無期
    徒刑（經減輕後，仍為20年以下15年以上有期徒刑），罪責
    甚重，將使被告陳文明之人身自由遭受長期之剝奪，對其個
    人權益影響至鉅，與其犯罪情狀相互權衡之下，恐有刑罰過
    苛之虞，而非全無可值同情憫恕之處，爰依刑法第59條規定
    ，就被告陳文明所犯如附表二編號6 至8 所示之各次販賣第
    一級毒品罪，皆酌量減輕其刑。
　⒊被告陳文明上訴意旨雖以其已高齡65歲，販賣毒品對象有限
    ，請求就附表二編號1至5販賣第二級毒品部分亦依照刑法第
    59條酌減其刑。然本院考量販賣毒品乃是我國嚴格查緝的犯
    罪行為，而被告陳文明竟為牟利而為，就本案附表二編號1
    至5犯行而言，其並無任何犯罪特殊原因、環境或情狀，在
    客觀上足以引起一般同情而顯可憫恕之情事，對照其犯罪情
    節及販賣第二級毒品法定刑及依上開毒品危害防制條例第17
    條第2 項之規定減輕後處斷刑之最低度刑，本院認並無情輕
    法重或刑罰過苛之情形，自不應再依刑法第59條規定酌減其
    刑。　　　
三、綜上，被告陳文明附表二編號1至8販賣第一、二級毒品犯行
    ：有前述累犯之加重事由、及修正前毒品危害防制條例第17
    條第2 項減輕事由茲依法先加重（法定刑為死刑、無期徒刑
    部分依法不得加重）後減輕之；又其中附表二編號6至8販賣
    第一級毒品犯行部分，又有刑法第59條之刑之減輕事由，爰
    依法再遞減輕之。　　 　　
乙、陳山河無罪部分：　　
壹、公訴意旨略以：被告陳文明經論罪科刑之附表二編號1至8所
    示時間地點販賣甲基安非他命、海洛因予同表所示購毒者之
    販賣第一、二級毒品犯行，係與其兄即被告陳山河，共同意
    圖營利，基於販賣第一級毒品海洛因及第二級毒品甲基安非
    他命之犯意聯絡，由陳山河將其所持用之手機門號00000000
    00號作為聯絡工具，負責接聽購毒者之來電，陳文明負責出
    面與他人交易毒品，販賣第一級毒品海洛因及第二級毒品甲
    基安非他命予附表二所示購毒者，並收取如附表二所示之毒
    品對價，因認被告陳山河與被告陳文明共同犯附表二編號1
    至8之毒品危害防制條例第4 條第1、2 項之販賣第一、二級
    毒品罪嫌。
貳、按犯罪事實應依證據認定之，無證據不得認定犯罪事實；不
    能證明被告犯罪者，應諭知無罪之判決，刑事訴訟法第154
    條第2 項、第301 條第1 項分別定有明文。又認定不利於被
    告之事實，須依積極證據，苟積極證據不足為不利於被告事
    實之認定時，即應為有利於被告之認定，更不必有何有利之
    證據；且被告否認犯罪所持之辯解縱屬不能成立，仍非有積
    極證據足以證明其犯罪行為，不能遽為有罪之認定；而認定
    犯罪事實所憑之證據，雖不以直接證據為限，間接證據亦包
    括在內，然而無論直接或間接證據，其為訴訟上之證明，須
    於通常一般之人均不致有所懷疑，而得確信其為真實程度者
    ，始得據為有罪之認定，倘其證明尚未達此一程度，而有合
    理懷疑存在時，事實審法院復就其心證上理由予以闡述，敘
    明其如何無從為有罪之確信，因而為無罪之判決，尚不得任
    意指為違法，此分別有最高法院30年上字第816 號判例、30
    年上字第1831號判例、76年台上字第4986號判例可資參照。
參、按施用毒品者，其所稱向某人購買之供述，須補強證據以擔
    保其供述之真實性。良以施用毒品者其供述之憑信性本不及
    於一般人，況施用毒品者其供出來源，因而破獲者，法律復
    規定得減輕其刑，其有為偵查機關誘導、或為邀輕典而為不
    實之陳述之可能，其供述之真實性自有合理之懷疑。是施用
    毒品者關於其向某人購買毒品之供述，必須補強證據佐證，
    以擔保其供述之真實性，俾貫澈刑事訴訟無罪推定及嚴格證
    明之基本原則，又該所謂補強證據，必須與施用毒品者關於
    相關毒品交易之供述，具有相當程度之關聯性，且足使一般
    人對於施用毒品者之供述無合理之懷疑存在，而得確信其為
    真實，始足當之。再者，共犯（指共同正犯、教唆犯、幫助
    犯）之為證人者，其陳述證詞依刑事訴訟法第156 條第2 項
    之規範意旨，自以有補強證據為必要，藉以限制其證據價值
    （最高法院99年度台上字第7620號判決意旨參照）。
肆、本件公訴人認被告陳山河與被告陳文明共同犯附表二編號1
    至8之毒品危害防制條例第4 條第1、2 項之販賣第一、二級
    毒品罪嫌，係以下列證據為其主要論據：
　⒈被告陳文明於警詢及偵訊中之自白
　⒉證人楊清山、方素香、林秋玲、林子翔（原名林德仁）、謝
    來結等於警詢及偵訊中之證述
　⒊被告楊清山及陳山河等持用之上揭行動電話門號與他人通話
    之通訊監察譯文
　⒋屏東縣政府警察局刑事警察大隊搜索扣押筆錄、扣押物品目
    錄表、法務部調查局濫用藥物實驗室鑑定書。
伍、上訴人即被告陳山河（下稱被告陳山河）就上述檢察官起訴
    事實之意見：
一、陳山河固不爭執以下事項
　⒈0000000000號（即扣案如附表四編號3）之行動電話為為其所
    有並由其所使用
　⒉該行動電話並曾於附表二編號1 至6 所載交易時間前不久某
    時許，與如附表二編號1 至6 購毒者楊清山、方素香所持用
    之行動電話門號聯繫
　⒊又以如附表四編號3 所示之行動電話聯繫如附表二編號7 所
    示之購毒者即林子翔，要求林子翔償還積欠陳文明款項之事
    實（以上⒉⒊陳山河通話之內容、對象相關通訊監察譯文如附
    表三編號1至7標明陳山河通話所示）
　⒋又於附表二編號8所載交易時間前不久某時許，附表二編號8
    購毒者謝來結有撥打門號0000000000號行動電話，與被告陳
    文明接聽聯繫（通話內容如附表三編號8所示）
二、然堅詞否認有何公訴人所指販賣第一、二級毒品犯行，辯稱
    ：楊清山、方素香跟謝來結，他們找不到陳文明就打電話到
    我這裡來，我只是接電話，我不知道他們在做什麼事，我只
    是轉知陳文明其友人訊息或借手機給陳文明；林子翔是陳文
    明被抓之後，我才透過電話聯絡認識他的，因為陳文明說林
    子翔有欠他3萬元，有給我林子翔的電話，我不知道這是什
    麼錢等語。
陸、經查：
一、前述被告陳山河不爭執事項，除經被告陳山河坦承，並有門
    號0000000000號基本資料查詢結果在卷可證（警二卷第34頁
    ）且為陳文明所所不否認，及附表二編號1至8所示購毒者證
    述如前，並有附表三編號1至8所示通訊監察內容譯文在卷（
    譯文及本院勘驗筆錄出處均見附表三）、及附表四編號3行
    動電話扣案，堪以認定。
二、然，被告陳山河否認就被告陳文明與附表二編號1至8所示購
    毒者即證人楊清山、證人方素香、林子翔、謝來結之毒品交
    易有所知情，並以前詞置辯。而證人即共同被告陳文明自警
    詢、偵查、原審及本院審理中亦均自白其是自行販賣毒品，
    陳山河並無參與亦不知情，且並就附表二編號1至8所示毒品
    交易會有由購毒者請被告陳山河代為聯繫、催債，或其使用
    被告陳山河電話接聽之緣由，屢次供稱：我沒有電話，證人
    楊清山、方素香、林子翔、謝來結找我時，會打陳山河之電
    話，我是請哥哥陳山河幫我討債，我只說是借款，我哥哥陳
    山河都不知道等語，於本院亦同此供述（本院卷一341頁）
    。　　
三、關於附表二編號1至5部分，公訴人雖附表二編號1至5所示購
    毒者楊清山關於陳山河之證詞、及附表三編號1至5 所示通
    訊監察譯文為證據：
㈠、附表二編號1至5購毒者楊清山就陳山河如何參與知情其與被
    告陳文明之毒品交易部分之證述，證人楊清山先於108年7月
    30日警詢中證稱：我是向陳山河買毒品，我在麻將場見到陳
    山河，我對他施眼色，陳山河就打電話通知陳文明交付毒品
    等語（警二卷37頁反）；而後於108年8月5日警詢、偵查中
    則改稱是陳文明或其使用電話聯絡陳山河而證稱：附表二編
    號1是陳文明與我談好交易，陳文明借我所使用的電話跟陳
    山河所使用的電話（0000000000)連絡，陳山河將毒品交給
    陳文明，在相約地點陳文明與我以一手交錢一手交貨之方式
    完成交易；如附表二編號2至5，我先聯絡陳山河，由陳山河
    聯絡陳文明，陳文明再來相約地點以一手交錢一手交貨之方
    式完成交易（警二卷40至44頁、他二卷169至171頁），然於
    原審及本院審理中則否認被告陳山河就其與被告陳文明之毒
    品交易有所知情，先後證稱：「我於警、偵訊所言是挾怨報
    復，因為陳山河打電話給我叫我去打麻將，害我被查緝」（
    原審卷二67至73、77至81頁）；「我跟陳文明買毒品，我去
    打麻將，陳文明都會（打麻將那裡，即西瓜攤）去找他大哥
    陳山河，我就約陳文明出去當面跟他說我要多少。我有透過
    陳山河找陳文明，我打過陳山河的電話說要找陳文明，我要
    叫陳文明來麻將場找我，因為我要東西，所以陳文明來了我
    就約他出去。我透過陳山河打電話找陳文明到麻將場，因為
    我平常找不到陳文明，陳文明不好找到，是透過陳山河找陳
    文明到麻將場，陳山河真的不知道，他會這樣都是我做警詢
    筆錄害他的」等語（本院卷一331至333頁）。則檢視證人楊
    清山之歷次證述，其就被告陳山河之參與方式、是否知情等
    重要情節，證述明顯有前後不一之瑕疵。　　
㈡、證人陳昱誠於本院審理中到庭證稱：「我之前有因毒品案件
    到屏東刑警大隊接受訊問。遇到楊清山借提出來，楊清山跟
    我說因為明仔的事情，他要連同他哥哥也拖下去，我說明仔
    的事情，為何要將人家的大哥也拖下去，我說山河兄的人不
    會這樣。之後警察就調我問話了。我回來後遇到陳山河，我
    照實跟他說」等語（本院卷一320至327頁）；而證人楊清山
    亦於本院審理中證稱：「確實有有跟在庭的證人陳昱誠說過
    我要讓陳山河他們兄弟跟著我死。我覺得我在那裡被抓到密
    告者就是陳山河他們兄弟；我的毒品跟陳文明拿的；（問：
    有無跟陳山河拿過？）陳山河是因為我當時被抓，我是真的
    要他陪我。」等語（本院卷一330至332頁），而證人陳昱誠
    、證人楊清山固然均於108年12月24日在屏東縣警察局刑事
    警察大隊製作筆錄，有兩人當日之警詢筆錄可參（警二卷27
    2至275頁、警二卷45至48頁），然證人陳昱誠、楊清山均稱
    兩人不過彼此知悉姓名，是點頭之交之關係（本院卷一324
    頁、329頁），證人楊清山竟會將要將被告陳山河拖去一起
    死之特意誣陷報復之事告知證人陳昱誠，實與一般常理相違
    ，故而有無楊清山告知一情堪以存疑，難信為真。然而，依
    上開說明，證人楊清山既為購毒者，所為供述仍須檢視補強
    證據方足以佐證真實性。　
㈢、公訴人雖是用附表三編號1至5所示通訊監察譯文佐證證人楊
    清山不利陳山河之證詞，但是，析以與附表二編號1至5相關
    之附表三編號1至5通訊監察譯文：
　1.依附表三編號1所示通訊監察譯文內容，並無任何毒品交易
    之暗語，僅能顯示被告陳文明與被告陳山河約定到某特定地
    點一情，而依被告陳文明前述於警詢中就此次交易過程之陳
    述，被告陳文明僅是向被告陳山河借車，返回其住處拿取毒
    品後再與證人楊清山為交易如前述，而被告陳山河則稱：忘
    記該通譯文的意思；可能有被告陳文明借車這件事，但是具
    體情況忘記了，被告陳文明常向我借車，我也不知道為什麼
    （本院卷二57頁），參以兄弟間借車應屬常見之事，亦非每
    次均會詢問借車原因，則此通訊監察譯文自難為證人楊清山
    上述警、偵中不利被告陳山河證詞之佐證。
　2.檢察官所舉證之附表三編號2至5所示通訊監察譯文，內容，
    均未提及有關毒品交易相關之時、地、暗語，而充其量僅是
    相約、或透過透過被告陳山河聯繫被告陳文明。尤以其中附
    表三編號5譯文，楊清山只是撥打電話聯繫陳山河約定在安
    泰（安泰醫院）或洪林處（依附表三編號3通訊監察譯文所
    示楊清山稱「我有打電話去問洪林啊」應可認為是某人之綽
    號）見面，而觀卷附楊清山與陳山河相關通訊監察譯文（出
    處詳附表三所示），「安泰」、「洪林那裡」與「西瓜攤」
    為不同地點之用語，且由附表三編號5②之通訊監察譯文顯示
    被告陳山河已經表明要去找楊清山，然證人楊清山均證稱毒
    品交易均是陳文明出面交付收款，並附表二編號5之毒品交
    易確是被告陳文明會面完成交易等，復觀證人楊清山歷次證
    詞從無被告陳山河或陳山河、陳文明一同與其完成毒品交易
    交付之情形。該譯文內容既與被告陳文明、楊清山所稱透過
    陳山河找陳文明均不相符（警二卷146頁；本院卷二332頁）
    ，加以被告陳文明、及證人楊清山又時稱上述譯文是約打麻
    將等（原審卷二71頁）而有反覆，參以上述通訊監察譯文距
    離交易時間有約半小時之時間差距，期間被告陳文明與證人
    楊清山亦有可能以其餘方式會面、聯絡，而致最後兩人在西
    瓜攤完成附表二編號5交易，故而上述通訊監察譯文無法認
    定與附表二編號5所示被告陳文明與證人楊清山在西瓜攤之
    毒品交易具有關連。
　3.又檢察官雖提出附表三編號4 所示之通訊監察譯文，其中被
    告楊清山曾向被告陳山河表示：「你跟他說安。」等語，而
    依一般毒品犯罪行為人之習慣，「安」通常即為第二級毒品
    甲基安非他命之簡稱，證明被告陳山河確實知悉被告陳文明
    從事毒品交易。然而，被告陳山河就此辯稱：我都要掛斷了
    ，他還在講，根本不知道他在講什麼等語（本院二卷337頁
    ）；證人楊清山於原審、本院審理時則均否認其係在說「安
    非他命」的安，並先後證述：「該句話是指台語「這樣就好
    了」（「安內就好」）要買安非他命不可能在電話中講那麼
    大膽」（原審卷二第81頁）；「安非他命的術語是糖仔，不
    會直接在電話中講要安非他命，沒有人敢在電話中這樣講，
    應該是晚一點的意思，我現在也想不起來」等語（本院卷二
    337頁）。而經本院當庭勘驗結果，該則通話全程係以台語
    發音，而該句係「你跟他說那個ㄢ」（介於國語輕音至重音
    之間）」，有本院111年7月7日勘驗筆錄在卷可佐（本院卷
    一336至338頁）。依此台語之發音、語調、結束短促實在無
    法認為係在稱呼安非他命之「安」，再者，該發音ㄢ（介於
    國語輕音至重音之間）結束短促即切斷結束，依台語發音及
    語句型態實難以判斷其意，且無法確認是否於被告陳山河已
    然進行放下切斷電話動作後所言，故而，無法以如附表三編
    號4 所示之通訊監察譯文為被告陳山河知悉被告陳文明與證
    人楊清山是在為買賣毒品（甲基安非他命）之交易。 
㈣、參以家人間代為聯繫及兄弟間借車應屬常見之事，亦非每次
    均會詢問聯繫或借車原因，則縱使上述附表三編號1至5所示
    通訊監察譯文，是陳文明借車拿毒品或代為聯絡而使被告陳
    文明與證人楊清山能會面助益完成毒品交易，然而被告陳山
    河基於親誼，況且，證人楊清山與被告陳文明相約之緣由實
    有多種，並證人楊清山亦確實有與陳山河等相約打麻將之情
    況，此經證人楊清山證述在卷，且觀楊清山與陳山河之通訊
    監察譯文可知（如卷附108年7月2日19時42分34秒楊清山與
    陳山河之通訊監察譯文內容：【楊清山】：喂。【陳山河】
    ：你沒去打麻將哦。【楊清山】：你有要過去嗎。【陳山河
    】：我不想玩了，這兩天輸兩萬多塊，見警二卷63頁），顯
    見楊清山並非只有購毒才會找被告陳山河、陳文明兄弟，則
    實無從以楊清山與被告陳山河相約或請被告陳山河代為聯繫
    被告陳文明，即認被告陳山河知悉當次證人楊清山之用意係
    在為毒品交易。綜上，上述譯文充其量僅能認楊清山有請被
    告陳山河代為聯繫或相約，當無法佐證證人楊清山於警詢、
    偵查中所證稱被告陳山河知悉被告陳文明與證人楊清山之毒
    品交易之真實性。　　
四、關於附表二編號6至8部分，公訴人雖附表二編號6至8所示購
    毒者關於陳山河之證詞及相關譯文為證據，然查：
㈠、析以各該購毒者之證詞，證人即附表二編號6所示購毒者方素
    香證稱：陳山河不知悉我是因何事撥打他的手機門號找陳文
    明。我跟他們兄弟都是同村庄的且都認識是一般朋友關係；
    （問：你要向陳文明購買毒品海洛因，為何没有直接撥打陳
    文明的手機門號，而是先聯繫陳山河？）我不知道陳文明的
    手機門號，我是打給陳山河找陳文明等語（警二卷第229頁
    至第230頁；偵二卷第97頁）。再者，附表二編號8被告陳文
    明與謝來結之毒品交易，證人謝來結則證稱：我的海洛因是
    陳文明購買的，如附表三編號8所示通訊監察譯文是我向陳
    文明購買毒品海洛因的對話，我用0000000000打給陳文明09
    05門號的手機等語（警二卷253至255頁、他四卷211頁），
    而未曾證述被告陳山河就此次交易有何參與、知情。
㈡、依附表二編號7被告陳文明與林子翔之毒品交易方式，被告陳
    山河並無參與，除經被告陳文明證（供）述明確，且購毒者
    林子翔亦未曾證稱陳山河就此次交易有何知情，而為任何參
    與、助益行為，已如前述。而觀附表三編號7所示之8通通訊
    監察譯文，均為被告陳山河與證人林子翔2人之對話及簡訊
    ，而內容係被告陳山河代替被告陳文明向證人林子翔追討者
    ，其中包含毒品交易及租屋押金之欠款等，並被告陳山河代
    為催討債務時並未說這是毒品欠款，此為證人林子翔於偵查
    至原審審理時均證述明確（他三卷365頁、原審卷二91頁）
    ，對照公訴人所指被告陳山河追討債務時間是於被告陳文明
    、林子翔完成毒品交易後數日，則尚無任何證據被告陳山河
    於本次毒品交易行為前或行為時，有與陳文明有任何犯意聯
    絡或行為分擔，甚或是否知悉有本次毒品交易存在，本難以
    事後追討債務行為認被告陳山河為共同正犯或幫助犯。
㈢、再由，檢察官所舉證之附表三編號6至8所示通訊監察譯文，
    姑不論附表三編號8①並非由被告陳山河接聽、通話，觀以附
    表三編號6至7所示由陳山河為通話一方之通訊監察譯文內容
    ，均未提及有關毒品交易相關之時、地、暗語，而僅是透過
    被告陳文明聯繫陳山河到場，或透過被告陳山河聯繫被告陳
    文明，或被告陳山河替被告陳文明催討債務，無法以此證明
    被告陳山河對被告陳文明附表二編號6至8販賣毒品有所知情
    。　　
㈣、至證人林子翔雖曾於偵查中另證稱：陳文明的哥哥沒有向我
    強調是毒品的錢。他知道這是毒品交易的錢，因為之前我和
    陳文明交易毒品時，他哥哥在旁邊等語（他三卷365頁），
    然此為被告陳山河被告陳文明一致否認，且所謂『以前與陳
    文明交易毒品時』是何時？何地？均有不明。況且，證人林
    子翔同日稍前之警詢時（第一次警詢）已證稱：我跟陳文明
    毒品交易時無其他人在旁邊協助，只有我們與陳文明兩個人
    而已等語（警二卷315頁）；且於原審審理中復證稱：我跟
    被告陳文明買毒品海洛因，陳山河是不曾經在場，我不曉得
    他知不知道；（問：你於偵訊時回答「我和陳文明交易毒品
    時他哥哥在旁邊」？）我記得（檢察官）是問什麼時候，我
    記得有一次他剛被收押回來時陳山河有跟他一起來找我談錢
    的事情，是之前買毒品欠錢的事情，檢察官問我陳山河是否
    知道他賣毒品給我，我就回答他做哥哥應該知道等語（原審
    卷一87至88頁、89頁），其前後證述已有不符；又陳文明上
    述構成累犯之執行後至108年10月22日入監均無在監所羈押
    執行之紀錄，有前述被告陳文明臺灣高等法院被告前案紀錄
    表在卷可佐，則有無被告陳山河、陳文明一起催討欠款一情
    已有可疑，而所謂「做哥哥應該知道」則純屬推測之詞，故
    而證人林子翔上述就被告陳山河部分之證述，明顯前後矛盾
    ，自無法以此等不明確且屬推測之證述為不利被告陳山河之
    認定。
五、又公訴人以被告陳文明附表二編號1至8交易毒品前、後多有
    經購毒者與陳山河代為聯絡、催討債務之情況，認陳山河、
    陳文明係以『陳山河將其所持用之手機門號0000000000號作
    為聯絡工具，負責接聽購毒者之來電，為過濾、篩選，由陳
    文明負責出面與他人交易毒品』之毒品模式，並且陳山河尚
    負責催討販毒款項（見起訴書及上訴書）。然：
㈠、依檢察官所舉出之附表二各編號相關之通訊監察譯文內容（
    詳如附表三所示），其中附表三編號8①並非由被告陳山河接
    聽、通話，而附表三編號1至7所示雖陳山河為通話一方，但
    通訊監察譯文內容，僅是聯繫陳山河、透過被告陳山河聯繫
    陳文明，或被告陳山河替被告陳文明催討債務，均如前述。
    而被告陳文明、陳山河既為親兄弟，且往來密切，時有同在
    一處之情形，而證人楊清山、方素香、謝來結於無法聯繫尋
    得被告陳文明之時，撥打被告陳山河電話請陳山河代為聯繫
    被告陳文明，亦為一般人情往來之常，甚或被告陳山河代其
    弟被告陳文明催討債務等，亦為一般債權人追討債務常見之
    舉，本無法以證人楊清山、方素香、謝來結與被告陳文明交
    易前、後有聯繫或撥打被告陳山河之情況，當然推認被告陳
    山河必然知情而參與、助益被告陳文明販賣毒品犯行。　　
    　　
㈡、再由附表三編號4所示之通訊監察譯對話內容：
　　【楊清山】：幫我聯絡你小弟好嗎？
    【陳山河】：你就直接打給他就好了。
    【楊清山】：我沒有他的電話。
    【陳山河】：你沒電話哦？
    【楊清山】：對。
　　佐以其後被告陳山河猜測來電者身份之對話，亦可知被告陳
    山河甚且不知來電者為何人，則在不知來電者身份時，被告
    陳山河已希望來電者直接聯絡被告陳文明之情況，顯示被告
    陳山河並無掌控、過濾他人接觸陳文明，又何來檢察官所指
    接觸、過濾、篩選來電者；再由此對話及附表三編號2譯文
    內容，固可認被告陳文明應非無電話之狀態，然由附表三編
    號1所示通訊監察譯文是被告陳文明向其借電話聯繫被告陳
    山河之情形；及附表三編號8②被告陳山河撥打謝來結之電話
    找被告陳文明之電話等情況，顯見被告陳文明至少是經常性
    不攜帶行動電話而致無法用行動電話聯繫，否則當無從出現
    上述要向他人（楊清山）借用電話或家人（被告陳山河）需
    撥打他人（謝來結）行動電話尋找被告陳文明之情況，則被
    告陳文明時而不攜帶行動電話，雖與現今一般人行動電話不
    離身之常態不同，然被告陳文明既然確實有此種行為，則其
    為對外聯絡留給友人者為被告陳山河之電話，甚且直接使用
    接聽被告陳山河之電話，尚非違反常理，而與一般由家人接
    聽電話代為聯繫或使用電話之狀態相同。而此等證人（友人
    ）找被告陳文明之事由多端，家人間就代為聯繫友人之緣由
    ，友人來電事由，並非均會多做詢問，尤以被告陳山河、被
    告陳文明均為成年人，更無詢問必要，何況毒品交易事關重
    罪，縱使為兄弟，被告陳文明亦無必然會告知被告陳山河。
㈢、再關於附表三編號7通訊監察譯文，陳山河於警詢時亦陳稱：
    證人林德仁（即林子翔）有欠陳文明錢，陳文明交代我說如
    果他被抓或是入監的話，叫我去要錢等語（警二卷第81頁）
    。而衡以一般人受他人委託向第三人索討債務時，會對於該
    債權債務關係有一定之了解及根據，但以被告陳山河與被告
    陳文明較一般人為親近之兄弟關係，被告陳山河受被告陳文
    明委託代為索討債務，應無特意要求被告陳文明詳細解說債
    權債務緣由始願受委託。再佐以被告陳文明亦稱僅是要被告
    陳山河幫忙討借款，而證人林子翔亦稱陳山河未曾說是毒品
    欠款等節，則被告告陳山河辯稱：被告陳文明僅告知林子翔
    有欠款，而幫忙催討一情，尚非無據。既無證據證明被告陳
    山河知情，當無以其代為追討債務即認被告陳山河為販賣毒
    品之共同正犯。
六、再警方於108 年12月12日14時50分許，持臺灣屏東地方法院
    108 年度聲搜字第1287號搜索票，前往被告陳山河位於屏東
    縣○○鄉○○村○○路00號住處執行搜索，當場扣得如附表四編號
    2 至5 所示之物，有上述搜索票、屏東縣政府警察局刑事警
    察大隊搜索扣押筆錄、扣押物品目錄表及蒐證照片、職務報
    告及照片（本院卷251至261頁）附卷可憑。而該等物品均為
    被告陳文明所有，如附表四編號2 所示之夾鏈袋為被告陳文
    明預備供販賣毒品所用、附表四編號4 所示之白色粉末1 包
    則為被告陳文明販賣毒品所剩餘之物（惟不含有任何毒品成
    分，詳如後述）、附表四編號5 所示之殘渣袋2 只為被告陳
    文明施用毒品所剩，此據被告陳文明於原審審理時供述明確
    （原審卷二第121 至122 頁）。雖被告陳山河、陳文明為親
    兄弟，同住一處或時常出現在對方住處實屬常情，且依照上
    述附表三通訊監察譯文顯示，被告陳文明能於證人方素香撥
    打電話後1分鐘左右即以被告陳山河電話回撥，及被告陳文
    明可接聽謝來結之來電等情，可見被告陳山河、陳文明應有
    同住情況。然縱然同住一處之親屬亦非對彼此所有物品均有
    瞭解，又上述物品為屬毒品常見相關物品，用以施用、持有
    、販賣、轉讓等均有可能，則姑且不論被告陳山河未必知悉
    被告陳文明上述物品，縱然知悉陳文明持有上述物品，亦無
    當然推知陳文明販賣毒品犯行。　　　
七、綜上所述，被告陳山河前開所辯，尚非無據。公訴意旨就被
    告陳山河與被告陳文明販賣第一、二級毒品犯行知情而以電
    話從中代為聯繫、篩選、過濾或催討債務等方式為參與或為
    助益，依公訴人所提出之證據，未達通常一般之人均不致有
    所懷疑而得確信為真實之程度，依罪疑唯輕原則，本院無從
    形成被告陳山河有罪之確信。基於無罪推定之原則，依刑事
    訴訟法第301條第1項規定，應為被告陳山河無罪之諭知。
丙、上訴論斷的理由：
壹、上訴駁回部分：
一、原審就被告陳文明部分，認罪證明確，因而適用相關規定，
    而：
㈠、審酌被告陳文明明知國家對於查緝毒品相關犯罪禁令甚嚴，
    且應深知毒品戕害施用毒品者之個人身心健康及其等家庭社
    會生活甚鉅，詎其竟無視法律禁令，為本案販賣第一、二級
    毒品，實已助長毒品之流通，對社會治安造成潛在風險，所
    為實不足取；兼衡被告陳文明販賣毒品之種類、對象、次數
    、金額，被告陳文明終能坦承所有犯行之態度，國中畢業之
    智識程度，婚姻、子女、入監前工作、收入等一切情狀，就
    被告陳文明所犯各罪量處如附表二「原審主文欄」所示之刑
    。
㈡、並考量刑法第51條數罪併罰定執行刑之立法方式，係採限制
    加重原則，非以累加方式定應執行刑，如以實質累加之方式
    定應執行刑，則處罰之刑度顯將超過其行為之不法內涵，而
    違反罪責原則，並考量因生命有限，刑罰對被告造成之痛苦
    程度，係隨刑度增加而生加乘效果，而非以等比方式增加，
    是以隨罪數增加遞減其刑罰之方式，當足以評價被告行為之
    不法性之法理（即多數犯罪責任遞減原則）。被告陳文明販
    賣第一級毒品時間則集中於108 年9 、10月間，販賣對象為
    證人方素香、林子翔、謝來結3 人；被告陳文明販賣第二級
    毒品第二級毒品之時間則集中於108 年6 、7 月間，販賣對
    象僅有被告楊清山1 人，又其等各次販賣毒品均應出於相同
    之犯罪動機，侵害之法益相近，考量刑罰手段、目的之相當
    性，就被告陳文明所犯各罪，應執行有期徒刑13年。
㈢、就沒收部分說明：
  1.被告陳文明於如附表二編號1至8 所示販賣毒品所得，雖未
    扣案，惟既係被告陳文明各該次販賣毒品之所得，自應依刑
    法第38條之1 第1 項規定，於各該罪刑項下宣告沒收，並依
    同條第3 項規定，於全部或一部不能沒收或不宜執行沒收時
    ，追徵其價額。
  2.扣案如附表四編號2 所示之夾鏈袋1 包，為被告陳文明所有
    預備供販賣毒品所用，此據被告陳文明供承在卷（原審卷二
    第122 頁），爰依刑法第38條第2 項，於被告陳文明所犯如
    附表二所示各該次販賣第一、二級毒品罪刑項下宣告沒收之
    。
  3.如附表四編號4 所示之白色粉末1 包，雖據被告陳文明於原
    審審理時供承：是我販賣剩下的海洛因等語（原審卷二第12
    1 頁）。惟該包白色粉末經送驗結果，並未發現含有法定毒
    品成分，有法務部調查局濫用藥物實驗室109 年1 月3 日調
    科壹字第10823027170 號鑑定書在卷可憑（偵二卷第273 頁
    ），是該包白色粉末顯然並非毒品，亦無證據證明其屬於違
    禁物，不予宣告沒收。
  4.如附表四編號5 所示之殘渣袋2 只，經被告陳文明於審理時
    供稱：殘渣袋都是我施用毒品剩下的等語（本院卷二第121 
    至122 頁），且依卷附資料無證據可證上開物品與被告陳文
    明本案犯行有直接關聯性，不予宣告沒收之。
二、本院經核原審已敘述其認定被告陳文明此部分犯罪事實所憑
    之證據、理由，且原審之量刑已審酌前開等情及刑法第57條
    所列各款一切情狀，為其量刑責任之基礎，其認事用法皆無
    違誤，量刑及沒收亦稱妥適，並無任何偏重不當或違法之處
    （至附表四編號3所示電話雖有為被告陳文明附表二編號1至
    4、6、8販賣毒品所用，並無證據證明為附表二編號5、7所
    用之物，然屬被告陳山河所有，被告陳山河既就被告陳文明
    販賣毒品各犯行不知情，本院認依毒品危害防制條例第19條
    第1 項規定予以沒收，尚屬過苛，故依刑法第38條之2第2項
    規定不予宣告沒收，併此敘明）。被告陳文明上訴意旨稱販
    賣第二級毒品部分應有刑法59條適用，並無可採，已如前述
    。又關於被告陳文明以其已高齡65歲，販賣毒品對象有限，
    指摘原判決量刑過重部分；及檢察官上訴以被告陳文明於原
    審最後始坦承附表二編號5所示販賣第二級毒品犯行，量刑
    應與其它始終承認之販賣第二級毒品犯行有所不同，指摘原
    判決就此部分量刑過輕。然按法院為【刑罰裁量】時，除應
    遵守平等原則、保障人權之原則、重複評價禁止原則，以及
    刑法所規定之責任原則，與各種有關實現刑罰目的與刑事政
    策之規範外，更必須依據犯罪行為人之個別具體犯罪情節、
    所犯之不法與責任之嚴重程度，以及行為人再社會化之預期
    情形等因素，在正義報應、預防犯罪與協助受刑人復歸社會
    等多元刑罰目的間尋求平衡，而為適當之裁量。又關於刑之
    量定，係實體法賦予法院得依職權裁量之事項，苟已以行為
    人之責任為基礎，審酌刑法第57條各款所列事項而未逾越法
    律所規定之範圍，或濫用其權限，即不得任意指摘為違法或
    不當。本件原審已參酌刑法第57條各款所列情狀，審酌被告
    陳文明犯罪情節、所生危害、犯後態度、生活狀況等綜合考
    量作為量刑基礎，併考量被告陳文明本案犯行符合之減輕事
    由，而為前開量刑，復未逾處斷刑之範圍，宣告刑及執行刑
    均無不當之處，而無被告陳文明所指摘量刑過重之不當。又
    被告陳文明就附表二編號5之犯行於警詢之初即有承認，嗣
    雖曾反覆，然終能認罪且至本院仍承認該次犯行，並解釋稱
    因年紀已大，時有遺忘事情才一度否認等，核其犯後態度尚
    非惡劣，公訴人執此以原審就該部分量刑過輕並無理由。綜
    上所述，被告陳文明與檢察官上訴均為無理由，應予駁回。
    　　
貳、原判決關於被告陳山河部分　　
    原審就被告陳山河部分未詳為推求，就被告陳山河被訴販賣
    第一、二毒品部分遽為論以幫助販賣第一、二級毒品罪並為
    科刑之判決，即有未恰。檢察官以被告陳山河附表二編號2
    至7應論以共同正犯提起上訴，自無理由。被告陳山河執以
    原審予以論罪科刑有違誤聲明上訴，指摘原判決不當，為有
    理由，應由本院將原判決關於被告陳山河部分撤銷改判，並
    為被告陳山河無罪之判決。
丁、原審同案被告楊清山如原審附表一所示販賣毒品犯行，業經
    原審法院判處罪刑並定應執行有期徒刑11年6月確定在案，
    自不予以論列，附此敘明。　
據上論結，應依刑事訴訟法第368條、第369條第1項前段、第364
條，第301條第1項，判決如主文。　　
本案經檢察官鍾佩宇提起公訴，檢察官何克昌提起上訴，檢察官
高碧霞到庭執行職務。 
中　　華　　民　　國　　111 　年　　9 　　月　　22　　日
                    刑事第三庭  審判長法  官  吳進寶  
                                      法  官  方百正  
                                      法  官  陳億芳
以上正本證明與原本無異。
被告陳山河不得上訴。
其餘部分，如不服本判決應於收受本判決後20日內向本院提出上
訴書狀，其未敘述上訴理由者，並得於提起上訴後20日內向本院
補提理由書狀（均須按他造當事人之人數附繕本）「切勿逕送上
級法院」。
中　　華　　民　　國　　111 　年　　9 　　月　　22　　日
                                      書記官  陳慧玲
附錄本判決論罪科刑法條：
修正前毒品危害防制條例第4 條第1 項、第2 項
製造、運輸、販賣第一級毒品者，處死刑或無期徒刑；處無期徒
刑者，得併科新臺幣2 千萬元以下罰金。
製造、運輸、販賣第二級毒品者，處無期徒刑或7 年以上有期徒
刑，得併科新臺幣1 千萬元以下罰金。
附表一：（略）
附表二：被告陳文明販賣第一、二級毒品之犯行
編號 交易對象 交易時間       交易方式 相關通訊察譯文        原審主文欄 　　　（陳文明部分）　   交易地點    1 楊清山 108年6月21日19時許 陳文明108 年6 月21日18時29分前某時，與楊清山會面談妥毒品交易事宜，陳文明以楊清山所持用之門號0000000000號行動電話，與持用門號0000000000號行動電話之陳山河聯絡借車，委請不知情之陳山河駕車至其所在地點，陳山河抵達後，陳文明再駕駛陳山河之車輛，返回住處拿取甲基安非他命，並於左列時間，再前往左列地點，販賣新臺幣（下同）5,000 元之甲基安非他命予楊清山，並收取價金。 108 年6 月21日18時29分許通訊監察譯文表（內容見附表三編號1，警二卷第59頁 ）  陳文明販賣第二級毒品，累犯，處有期徒刑肆年貳月。扣案如附表四編號二所示之物沒收；未扣案之犯罪所得新臺幣伍仟元沒收，於全部或一部不能沒收或不宜執行沒收時，追徵其價額。     屏東縣新園鄉雙園大橋附近西瓜攤前（即公訴人所指新園鄉某西瓜攤）    2 楊清山 108年6月30日13時30許（公訴人誤載 13時許） 楊清山持用門號0000000000號行動電話，與持用門號0000000000號行動電話聯絡陳山河，委請不知情之陳山河代為聯繫陳文明，陳文明經陳山河告知後，即於左列時間，前往左列地點，販賣5,000 元之甲基安非他命予楊清山，並收取價金，當場完成交易。 108 年6 月30日12時59分許通訊監察譯文表（內容見附表三編號2，警二卷第60 頁） 陳文明販賣第二級毒品，累犯，處有期徒刑肆年貳月。扣案如附表四編號二所示之物沒收；未扣案之犯罪所得新臺幣伍仟元沒收，於全部或一部不能沒收或不宜執行沒收時，追徵其價額。     屏東縣新園鄉雙園大橋附近西瓜攤前    3 楊清山 108年6月30日18時許 楊清山持用門號0000000000號行動電話，與陳山河持用門號0000000000號行動電話聯絡，委請不知情陳山河代為聯繫陳文明，陳文明隨於左列時間，前往左列地點，販賣5,000 元之甲基安非他命予楊清山，並收取價金，當場完成交易。 108年6月30日17時49分許通訊監察譯文表（內容見附表三編號3，警二卷第60頁）  陳文明販賣第二級毒品，累犯，處有期徒刑肆年貳月。扣案如附表四編號二所示之物沒收；未扣案之犯罪所得新臺幣伍仟元沒收，於全部或一部不能沒收或不宜執行沒收時，追徵其價額。    屏東縣新園鄉雙園大橋附近西瓜攤前    4 楊清山 108年7月2日18時許 楊清山持用門號0000000000號行動電話，與陳山河持用門號0000000000號行動電話聯絡，委請不知情陳山河代為聯繫陳文明，陳文明隨即於左列時間，前往左列地點，販賣5,000 元之甲基安非他命予楊清山，並收取價金。 108年7月2日17時43分通訊監察光碟之本院勘驗筆錄（內容見附表三編號4，見本院卷一337頁） 陳文明販賣第二級毒品，累犯，處有期徒刑肆年貳月。扣案如附表四編號二所示之物沒收；未扣案之犯罪所得新臺幣伍仟元沒收，於全部或一部不能沒收或不宜執行沒收時，追徵其價額。     屏東縣新園鄉雙園大橋附近西瓜攤前    5 楊清山 108年7月3日16時許 陳文明於左列時間，在左列地點，販賣5,000 元之甲基安非他命予楊清山，並收取價金。（原判決贅載以楊清山持用門號0000000000號行動電話，與陳山河持用門號0000000000號行動電話聯絡） 無 陳文明販賣第二級毒品，累犯，處有期徒刑肆年貳月。扣案如附表四編號二所示之物沒收；未扣案之犯罪所得新臺幣伍仟元沒收，於全部或一部不能沒收或不宜執行沒收時，追徵其價額。     屏東縣新園鄉雙園大橋附近西瓜攤前    6 方素香 108年10月9日5時30分許（公訴人誤載為5時22許） 方素香持用門號0000000000號行動電話，與陳山河持用門號0000000000號行動電話聯絡，委請陳山河代為聯繫陳文明，嗣後陳文明再以陳山河所持用之上開門號回撥給方素香，隨後於左列時間，前往左列地點，販賣1,000 元之海洛因予方素香，並當場完成交易。 108年10月9日5時16分許及同日5時17分通訊監察譯文表（內容見附表三編號6①②，警二卷第241頁） 陳文明販賣第一級毒品，累犯，處有期徒刑捌年。扣案如附表四編號二所示之物沒收；未扣案之犯罪所得新臺幣壹仟元沒收，於全部或一部不能沒收或不宜執行沒收時，追徵其價額。     屏東縣新園鄉港西村北興路旁    7 林子翔（原名林德仁） 108年9月1日13時許前2、3日某時許（公訴人誤載為9月1日13時前之某時） 陳文明於左列時間，前往左列地點，販賣5,000 元之海洛因予林子翔，林子翔則先行賒欠5,000元，嗣於108年10月25日18時9 分許稍後某時，給付欠款。  108年9月4日10時53分至108年10月25日18時9分許如附表三編號7各通訊監察譯文表（內容見附表三編號7①至⑧，警二卷第325至331頁） 陳文明販賣第一級毒品，累犯，處有期徒刑捌年貳月。扣案如附表四編號二所示之物沒收；未扣案之犯罪所得新臺幣伍仟元沒收，於全部或一部不能沒收或不宜執行沒收時，追徵其價額。     屏東縣南州鄉糖廠附近    8 謝來結 108年10月9日14時許 謝來結持用門號0000000000號行動電話，撥打陳山河持用門號0000000000號行動電話聯絡，陳文明接聽後，即於左列時間，前往左列地點，販賣500 元之海洛因予謝來結，並收取500元之價金。 108年10月9日13時45分許通訊監察譯文表（內容見附表三編號8①，警二卷第263頁） 陳文明販賣第一級毒品，累犯，處有期徒刑柒年拾月。扣案如附表四編號二所示之物沒收；未扣案之犯罪所得新臺幣伍佰元沒收，於全部或一部不能沒收或不宜執行沒收時，追徵其價額。    屏東縣新園鄉瓦窰村後厝路附近某土地公廟    
附表三：
編號 相關附表二編號 通話時間、方向 （A為監察對象） 通話對象及內容 出處 1 附表二編號1  108 年6 月21日18時29分許 【A:000000000，楊清山電話，由陳文明通話】→ 【B:0000000000，陳山河】 【B，陳山河】：哦有啦。 【B，陳山河】：哦有啦。 【A，陳文明】：喂。 【B，陳山河】：你有空嗎？ 【A，陳文明】：有咧。 【B，陳山河】：你在哪？從這過來好嗎？ 【A，陳文明】：好，馬上到。 警二卷第59頁 2 附表二編號2  108 年6 月30日12時59分許 【A:0000000000，楊清山】 →  【B:0000000000陳山河】    【B，陳山河】：喂 。 【A，楊清山】：喂，大列，跟你弟說我在西瓜攤一樣。 【B，陳山河】：這樣喔。 【A，楊清山】：嗯。 【B，陳山河】：我打給他看看。 【A，楊清山】：好，沒關係，我在這打麻將。 【B，陳山河】：好 。 警二卷第60頁 3 附表二編號3 108年6月30日18時許  108年6月30日17時49分許 【A:0000000000，楊清山】 →  【B:0000000000，陳山河】  【B，陳山河】：喂。 【A，楊清山】：有聯絡到再打給我。 【B，陳山河】：好，OK。  警二卷第60頁 4 附表二編號4   108年7月2日17時43分 A監察對象-> B通話對象 【A:0000000000，楊清山】→  【B:0000000000，陳山河】 【B，陳山河】：喂 。 【A，楊清山】：大哩，幫我聯絡你小弟好嗎？ 【B，陳山河】：蛤？ 【A，楊清山】：幫我聯絡你小弟好嗎？ 【B，陳山河】：你就直接打給他就好了。 【A，楊清山】：我沒有他的電話。 【B，陳山河】：你沒電話哦？ 【A，楊清山】：對。 【B，陳山河】：大胖啊 。 【A，楊清山】：蛤？ 【B，陳山河】：忠義哦。 【A，楊清山】：沒啦，我山仔啦。 【B，陳山河】：哦。這樣哦，我聯絡他。 【A，楊清山】：跟他說我朋友過來了。 【B，陳山河】：好。 【A，楊清山】：你跟他說那個ㄢ（介於國語輕音至重音之間）。 本院111年7月7日勘驗筆錄(本院卷一336至337頁） 5 無  ①108 年7 月3 日15時31分許 【A:0000000000，楊清山】→ 【B:0000000000，陳山河】   【B，陳山河】：喂 。 【A，楊清山】：你外出哦？ 【B，陳山河】：蛤？你不是要去屏東打麻將。 【A，楊清山】：我去辦事情。 【B，陳山河】：哦。 【A，楊清山】：在這沒看到你。 【A，陳山河】：蛤？ 【A，楊清山】：在這沒看到你啦。 【B，陳山河】：我剛走啊。 【A，楊清山】：你現在在哪？我馬上過去。 【B，陳山河】：我在東港 。 【A，楊清山】：在哪？ 【B，陳山河】：橋下，安泰這裡而已。 【A，楊清山】：好，安泰相等。 【B，陳山河】：你要過來嗎？ 【A，楊清山】：對，我過去。 【B，陳山河】：好啦。 【A，楊清山】：好。 警二卷第63頁   ②108年7月3日15時33分許 【B:0000000000，陳山河】→ 【A:0000000000，楊清山】  【B，陳山河】：你現在在洪林那嗎。 【A，楊清山】：對 【B，陳山河】：我去找你好了。 【A，楊清山】：我開出來了 【B，陳山河】：我去找你好啦。 【A，楊清山】：哦好。 警二卷第63頁 6 附表二編號6  ①108年10月9 日5時16分許（原判決誤載為6日） 【B:0000000000，方素香】→ 【A:0000000000，陳山河】 【A，陳山河】：喂。 【B，方素香】：在睡覺嗎？ 【A，陳山河】：嗯。 【B，方素香】：有在家嗎？ 【A，陳山河】：有。 【B，方素香】：叫他一下。 警二卷第241頁   ②108年10月9日5時17分 【A:0000000000，陳文明通話】→【B:0000000000，方素香】 【B，方素香】：喂 。 【A，陳文明】：喂。怎樣，你在哪裡啊？ 【B，方素香】：大頭這。 【A，陳文明】：好啦，我過去。  7 附表二編號7  ①108 年9 月4 日10時53分許 【A:0000000000，陳山河】→ 【B:0000000000，林子翔】  【B，林子翔】：喂。 【A，陳山河】：阿德哦。 【B，林子翔】：你好。 【A，陳山河】：我昨天打給你都沒接。 【B，林子翔】：你誰啊？ 【A，陳山河】：我明仔他大哥。 【B，林子翔】：哦，我昨天在港務局。 【A，陳山河】：哦，沒回來哦。 【B，林子翔】：在港務局啊，抓去港務局啊。 【A，陳山河】：昨天在那過夜哦？ 【B，林子翔】：對啊。我等一下再打給你。 【A，陳山河】：好。 警二卷第325頁   ②108 年9 月5 日12時2 分許 【A:0000000000，陳山河】→ 【B:0000000000，林子翔】 【B，林子翔】：喂。 【A，陳山河】：阿德仔，你說要打給我都沒有。 【B，林子翔】：我中午一兩點再打給你。 【A，陳山河】：哦。 警二卷第326頁   ③108 年9 月10日19時5 分許 【A:0000000000，陳山河】→ 【B:0000000000，林子翔】 【B，林子翔】：喂。 【A，陳山河】：阿德，你不是說10號之前要打給我。 【B，林子翔】：明天打給你。 【A，陳山河】：明天幾點？ 【B，林子翔】：十點多。 【A，陳山河】：哦，好。 【B，林子翔】：好。 警二卷第326頁   ④108年9月18日19時39分許 【B:0000000000，林子翔】→ 【A:0000000000，陳山河】 【簡訊內容】  兄，要過幾天錢才有。我再打給你。  警二卷第327頁   ⑤108 年9 月23日21時3 分許 【B:0000000000，林子翔】→ 【A:0000000000，陳山河】  【簡訊內容】 兄，錢沒到手。拿到會馬上和你連絡。 林子翔指認係與陳文明(肚仔明)通話(原審卷二第86頁) 警二卷第328頁   ⑥108年9月23日21時4分許 【B:000000000，林子翔】→ 【A:0000000000，陳山河】 【簡訊內容】 可能再晚一天。     ⑦108年10月17日14時5分許 【B:0000000000，林子翔】→ 【A:0000000000，陳山河】 【A，陳山河】：嘿。 【B，林子翔】：阿你有在那嗎？ 【A，陳山河】：嘿，嘿，怎樣？ 【B，林子翔】：哦，我老婆等要開庭了，那天你有打給他捏？ 【A，陳山河】：哦，阿怎樣嗎？ 【B，林子翔】：嘿阿，阿她說要找你，之後都沒打。 【A，陳山河】：有要找她喔。 【B，林子翔】：嘿阿，阿他有在那邊嗎？ 【A，陳山河】：明天喔，沒有。 【B，林子翔】：哦，好啦。 【A，陳山河】：嘿，阿你跟她說就好，看怎樣你跟他說一下。 【B，林子翔】：喔，好啦。 【A，陳山河】：再麻煩。 警二卷第330頁   ⑧108 年10月25日18時9 分許 【A:0000000000，陳山河】→ 【B:0000000000，林子翔】  【B，林子翔】：喂，大咧。 【A，陳山河】：你處理那麼多天處理得怎樣。 【B，林子翔】：他說下星期三之前。 【A，陳山河】：下星期三之前嗎？因為我現在要還錢，明仔又被抓走，我要請律師。 【B，林子翔】：我知道，我有聽人家說。 【A，陳山河】：23號之前有沒有辦法？ 【B，林子翔】：23喔，你說下星期三嗎？下星期三是幾號？ 【A，陳山河】：今天幾號？ 【B，林子翔】：今天25號。 【A，陳山河】：那下星期三怎麼會是20幾號？ 【B，林子翔】：29號，月底會給我拖出去。 【A，陳山河】：拜託一下、你給我拜託一下。 【B，林子翔】：大咧，不要這樣說，我知道你的情形。 警二卷第331頁 8 附表二編號8  ①108 年10月9 日13時45分許 【A:0000000000，陳文明通話】 →【B:00000000000，謝來結】 【B，謝來結】：喂，豪哥。 【A，陳文明】：你跑去哪？ 【B，謝來結】：在家啊。 【A，陳文明】：你不是說你朋友那個。 【B，謝來結】：他跟我交代說要三點才有空，有的沒有的一大堆 【A，陳文明】：我跟你講我要去你莊的土地公廟，我現在要從那裡過去，你從那裡過來。 【B，謝來結】：阮莊土地廟？ 【A，陳文明】：對，要去墳場那土地廟。 【B，謝來結】：哦。 【A，陳文明】：我現在從那過去。 警二卷第263頁  無 ②108 年10月9 日15時27分許 【A:0000000000，陳山河】 →【B:00000000000，謝來結】 【B，謝來結】：喂， 【A，陳山河】：你們走了嗎？ 【B，謝來結】：對 【A，陳山河】：走多久，他去哪裡找不到 【B，謝來結】：我還來洗澡呀 【A，陳山河】：喔好  
附表四：扣案物
編號 扣案物品 數量 備      註 1 （略）   2 夾鏈袋 1 包 ⑴即警三卷第47頁扣押物品目錄表編號4。 ⑵陳文明所有，預備供其犯如附表二編號1 至8 所示販賣第一、二級毒品犯行所用。 3 HTC廠牌行動電話 1 支 ⑴即警三卷第47頁扣押物品目錄表編號5 （IMEI：000000000000000 ，含門號0000000000號SIM 卡1 張）。 ⑵陳山河所有。 4 白色粉末（淨重3.97公克，驗餘淨重3.91公克，空包裝重0.84公克） 1包 ⑴即警三卷第47頁扣押物品目錄表編號1。 ⑵陳文明所有。 ⑶法務部調查局濫用藥物實驗室109 年1 月3 日調科壹字第10823027170 號鑑定書，鑑定結果未發現含法定毒品成分。 5 殘渣袋 2 只 ⑴即警三卷第47頁扣押物品目錄表編號2 、3。 ⑵陳文明所有，為其吸食毒品所剩。